【裁判字號】    89,台上,2335
【裁判日期】    891019
【裁判案由】    損害賠償
【裁判全文】
最高法院民事判決                              八十九年度台上字第二三三五號
    上  訴  人  香港商一流地產公司
    法定代理人  黃明標Jos.
    訴訟代理人  劉文崇律師
    複 代理 人  許寶方律師
    被 上訴 人  寶島遊艇股份有限公司
    兼  法  定  甲○○
    代  理  人
    被 上訴 人  乙○○
右當事人間請求損害賠償事件，上訴人對於中華民國八十八年六月十六日台灣高等法
院第二審更審判決（八十七年度重上更(一)字第三○號），提起上訴，本院判決如左：
    主  文
原判決廢棄，發回台灣高等法院。
    理  由
本件上訴人主張：伊於民國八十一年十二月間向被上訴人寶島遊艇股份有限公司（下
稱寶島公司）洽購高速動力遊艇一艘，寶島公司保證該遊艇船速可達每小時二十二至
二十五節，雙方於同年月十九日簽訂買賣契約，寶島公司並於同年月二十二日出具保
證書保證系爭遊艇船速可達每小時二十二至二十五節，致伊陷於錯誤，而陸續付清全
部價金。詎系爭遊艇經測試結果，其時速僅十二‧五哩，且有諸多瑕疵，被上訴人並
否認有上開保證情事，伊始知受騙。伊已撤銷買賣之意思表示，寶島公司應負回復原
狀之責，被上訴人並應連帶負侵權行為損害賠償責任等情。求為命被上訴人連帶給付
伊美金六十二萬八千三百四十二元及新台幣八十五萬九千五百六十二元，或連帶給付
伊新台幣一千七百十九萬六千五百四十四元，及加付法定遲延利息之判決。
被上訴人則以：伊並未保證系爭遊艇之時速可達二十二節至二十五節，系爭遊艇業經
中國驗船中心檢驗合格，且已交付完畢，伊並無違約或詐欺情事等語，資為抗辯。
原審以：上訴人於八十一年十二月十九日向寶島公司購買系爭遊艇，有買賣契約書可
稽，固屬真實。惟上訴人主張被上訴人曾保證系爭遊艇之時速可達二十二至二十五節
云云，為被上訴人所否認。果被上訴人曾予保證，此為契約重要之點，何未於契約內
載明，與常情不符。上訴人主張：伊曾委任訴外人ＰＯＣＯ於八十一年十二月二十一
日傳真予被上訴人，要求被上訴人提出書面保證，被上訴人即於翌（二十二）日以傳
真函為書面保證云云，亦為被上訴人所否認。查系爭契約係於八十一年十二月十九日
以傳真方式簽訂，代理上訴人簽約者並非ＰＯＣＯ，系爭八十一年十二月二十一日傳
真函係以ＰＯＣＯ個人名義發出，上訴人就系爭契約如有洽商之必要，應由其負責人
或代理簽約之人出面，上訴人主張：伊委任ＰＯＣＯ發出上開傳真函，與事理有違，
不足採信。上訴人提出八十一年十二月十日出具與ＰＯＣＯ之授權書，雖記載：授權
就系爭遊艇之製造購買談判交易等語，惟ＰＯＣＯ證稱：伊就系爭遊艇之訂購並未被
授權，僅對品質發出詢問而已，與上開授權書內容不符。被上訴人辯稱：系爭授權書
未經認證，係上訴人倒填日期事後串製等語，尚非無據。被上訴人所發八十一年十二
月二十二日傳真，係答覆ＰＯＣＯ，其末段載明：「我方所報給您的合約及價格係隨
時有效，但若在您將訂金匯入我方帳戶之前，有其他人先下訂單，則我方報價即作廢
。」等語，其性質係向ＰＯＣＯ為附有解除條件之要約。系爭契約早於八十一年十二
月十九日成立生效，被上訴人要無於三日後即二十二日就同一契約再為上開要約之意
思表示之理。參以ＰＯＣＯ證稱：伊來台檢視遊艇時，被上訴人要求必須給付部分買
賣價金後，始願出具保證書云云。而上訴人係於八十一年十二月二十四日支付第一次
買賣價金，果如ＰＯＣＯ上開證述，則被上訴人豈會僅因ＰＯＣＯ之函詢，即於八十
一年十二月二十二日就系爭遊艇為船速之保證。足證被上訴人辯稱：系爭傳真函係伊
與ＰＯＣＯ就另一遊艇訂購契約所為洽商，與系爭契約無涉等語，並非無據。被上訴
人乙○○於另案被訴詐欺刑事案件偵查中雖供稱：上訴人如未付頭款，這契約就無效
等語。惟被上訴人辯稱：其真意係指上訴人如未付頭款，即屬違約，伊得解除契約，
使契約失其效力等語，與系爭契約第八條約定相符。上訴人告訴被上訴人甲○○、乙
○○詐欺刑事案件，業經檢察官予以不起訴處分確定，不足為上訴人有利之證明。另
中國驗船中心就系爭遊艇之檢驗報告，記載其設計速率為二十五節，係檢驗當時依寶
島公司所稱該艇之結構強度係按船速二十五節之狀而設計，為一參考數值。至於實
際船速應指該艇於建造及配備裝設完成後，實施試所測試之速率。該次檢驗並未執
行試速率之公證，有該中心函可考。上開檢驗報告係於八十二年四月三十日製作，
已在系爭契約訂立之後，被上訴人自無從於訂約時提出該檢驗報告。上訴人復未證明
其於訂約時曾要求將檢驗報告內容載明於契約，其主張：被上訴人故意不將之載明於
契約，顯有詐欺故意云云，難認可採。至系爭遊艇縱有駕駛系統顛倒、劇烈震動、右
船舷傳動系統熱度過高引擎冒煙、兩具引擎在一五○○轉速時冒出廢氣等瑕疵，亦屬
寶島公司應否負出賣人之物之瑕疵擔保責任問題，不能執此遽認被上訴人有詐欺行為
。此外，並無任何證據可證被上訴人曾就系爭遊艇之船速為口頭或書面之保證，或有
其他施用詐術之行為。上訴人以伊被詐欺為由，撤銷系爭買賣之意思表示，請求寶島
公司回復原狀，及依侵權行為之法律關係，請求被上訴人連帶賠償伊所受損害，均非
正當，不應准許。爰維持第一審所為上訴人敗訴之判決，駁回其上訴。
查系爭遊艇係寶島公司依目錄標準規格製造，為該公司庫存現貨，業經甲○○、乙○
○於另案被訴詐欺刑事案件供明。證人ＰＯＣＯ係於八十一年十二月十八日自菲律賓
來台察看系爭遊艇，系爭契約於八十一年十二月十九日簽訂，ＰＯＣＯ返菲律賓後，
於八十一年十二月二十一日傳真予寶島公司，略稱：伊已與ＪＯＳＥ  ＧＯ（即上訴
人公司負責人黃明標）討論，安排支付頭期款，並要求提出船速達二十五節之保證等
語，寶島公司旋於翌（二十二）日傳真函覆，保證船速在二十二至二十五節之間（見
原審上更(一)卷三二至三五頁）。似此情形，能否謂該證人與寶島公司所發各該傳真信
函非針對系爭遊艇買賣，而係就另一遊艇訂購契約所為洽商，殊非無疑。次查系爭遊
艇之設計速率為二十五節，系爭契約並載明其為高速動力遊艇（Speed-Power Boat見
第一審卷一四頁）。倘被上訴人明知其無此品質，竟故意示以不實之事，令上訴人陷
於錯誤而為買受之意思表示，是否不成立詐欺，並待研求。原審就此未詳加調查審認
，遽以上開理由而為上訴人不利之判決，尚嫌速斷。上訴論旨，指摘原判決不當，求
予廢棄，非無理由。
據上論結，本件上訴為有理由。依民事訴訟法第四百七十七條第一項、第四百七十八
條第一項，判決如主文。
中      華      民      國    八十九    年      十      月     十九     日
                              最高法院民事第四庭
                                  審判長法官  林  奇  福
                                        法官  陳  國  禎
                                        法官  李  彥  文
                                        法官  陳  重  瑜
                                        法官  劉  福  聲
      右正本證明與原本無異
                                              書  記  官
中      華      民      國    八十九    年     十一     月      一      日


司法院資訊處製作；財團法人民間司法改革基金會備份。
